【裁判字號】    90,易緝,28
【裁判日期】    900821
【裁判案由】    詐欺
【裁判全文】
台灣新竹地方法院刑事判決                            九十年度易緝字第二八號
    公  訴  人  臺灣新竹地方法院檢察署檢察官
    被      告  丁○○
右列被告因詐欺案件，經檢察官提起公訴（八十九年度偵緝字第七０號），本院判決
如左：
    主      文
丁○○意圖為自己不法之所有，以詐術使人將本人之物交付，處有期徒刑參月，如易
科罰金，以參佰元折算壹日，緩刑貳年。
    事      實
一、丁○○明知其經商失敗，已陷於支付能力薄弱之狀態，且其所有之自小貨車（車
    號不詳）為分期付款所購得，訂有附條件買賣契約，若無法如期付款將為出賣人
    行使取回權，竟意圖為自己不法之所有，於民國（下同）八十四年五月間某日，
    在丙○○所經營位於新竹市○○路○段四八二號「新新人類自助餐店」內，隱匿
    其前開自小貨車為分期付款之事實，向丙○○佯稱：伊因工程款無法收回，現欠
    債急需周轉，願用伊新購買之小貨車質押作為借款擔保，並至自助餐廳上班，以
    便還款等語，致丙○○陷於錯誤，認其債權尚有自小貨車可供擔保，於同年五月
    三十日，應丁○○要求而如數出借新台幣（下同）三十七萬五千元。嗣丁○○因
    未按償期上開自小貨車分期款，於同年六月間某日，為出賣人取回前開自小貨車
    ，丙○○始知受騙。經丙○○一再催討，丁○○陸續還款七萬五千元，並於八十
    六年十二月五日簽發三十萬元本票一紙予丙○○，惟屆期提示仍不獲付款。
二、案經丙○○訴由台灣新竹地方法院檢察署檢察官偵查起訴。
    理      由
一、訊據被告丁○○固不否認於右開時、地向告訴人丙○○借款三十七萬五千元週轉
    ，嗣仍有三十萬元未清償之事實，惟矢口否認有何不法所有之意圖，辯稱：伊並
    未質押自小貨車予告訴人，自小貨車在伊去告訴人經營之自助餐店上班前，即已
    被債權人取回了云云。惟查，右揭事實，業據告訴人丙○○指述歷歷，並有被告
    簽發之本票影本一紙附卷可稽，又前開自小貨車雖因車號及出賣人均不詳而無法
    查明何時為出賣人取回，然證人即同時間受僱於告訴人自助餐店之甲○○證稱其
    店內確有一部藍色自小貨車，後斗有油壓桿；另證人即開店於告訴人自助餐店旁
    之乙○○亦證稱伊中午才開店，常請林善良把他們的發財車開走等語。而林善良
    即告訴人自助餐店師傅，被告所有之自小貨車確為天藍色，車後有油壓桿等情，
    業據被告自承在卷，二者之特徵及顏色均相符合，足認證人甲○○、乙○○所指
    之自小貨車與被告所有之自小貨車為係屬同一，參以告訴人與被告並無深交，告
    訴人於借款時亦已知被告經濟狀況不佳，衡情若無相當擔保，告訴人應無輕率借
    款之理，從而，告訴人上開指述尚堪採信。查被告自承借款時經商失敗對外負債
    ，顯已陷於支付能力薄弱之狀態，又隱匿其所有之前開自小貨車設有附條件買賣
    之事實，用以質押向告訴人借款，使告訴人陷於錯誤認其債權有充足擔保而如數
    交付借款，其主觀上有不法所有之意圖甚明。是本件事證已臻明確，被告前開所
    辯，顯係卸責之詞，不足採信，其詐欺犯行應堪認定。
二、核被告丁○○所為，係犯刑法第三百三十九條第一項之詐欺罪。爰審酌被告之品
    行、犯罪動機、目的、手段、被害人所受損害及已與告訴人達成和解，有和解書
    一紙在卷可稽，告訴人亦當庭表示不願追究等一切情狀，量處如主文所示之刑，
    並諭知易科罰金之折算標準。又被告素行良好，前未曾犯罪受有期徒刑以上刑之
    宣告，有台灣高等法院被告全國前案紀錄表在卷可稽，其因一時失慮，偶罹刑典
    ，事後坦承部分犯行，且已與告訴人達成和解，經此刑之宣告後，應知警惕而無
    再犯之虞，本院因認暫不執行其刑為當，併予以宣告緩刑二年，以啟自新。又被
    告於行為後，刑法第四十一條業於九十年一月四日修正為「犯最重本刑為五年以
    下有期徒刑以下之刑之罪，而受六月以下有期徒刑或拘役之宣告，因身體、教育
    、職業、家庭之關係或其他正當事由，執行顯有困難者，得以一元以上三元以下
    折算一日，易科罰金。但確因不執行所宣告之刑，難收矯正之效或難以維持法秩
    序者，不在此限。」「併合處罰之數罪，均有前項情形，其應執行之刑逾六月者
    ，亦同。」並於同年月十日公布施行，於同年月十二日生效，比較新舊法之規定
    ，以變更後之新法對被告有利，依刑法第二條第一項前段之規定，自應適用裁判
    時之新法，附此敘明。
據上論斷，應依刑事訴訟法第二百九十九條第一項前段，刑法第二條第一項前段、第
三百三十九條第一項、第四十一條第一項前段、第七十四條第一款，罰金罰鍰提高標
準條例第一條前段、第二條，判決如主文。
本案經檢察官吳金棟到庭執行職務。
中      華      民      國      九十      年      八    月    二十一    日
                                臺灣新竹地方法院刑事第二庭
                                    法  官  楊  明  箴
右正本證明與原本無異。
如不服本判決，應於判決送達後十日內向本院提出上訴狀( 應附繕本 )，上訴於
臺灣高等法院。
                                      書記官  陳  進  楷
中      華      民      國      九十      年      八    月    二十八    日
附錄論罪科刑法條：刑法第三百三十九條第一項。
意圖為自己或第三人不法之所有，以詐術使人將本人或第三人之物交付者，處五年以
下有期徒刑、拘役或科或併科一千元以下罰金。


司法院資訊處製作；財團法人民間司法改革基金會備份。
